【裁判字號】    99,交聲,785
【裁判日期】    990730
【裁判案由】    聲明異議
【裁判全文】
臺灣彰化地方法院交通事件裁定         99年度交聲字第785號
原處分機關  交通部公路總局臺中區監理所彰化監理站
異  議  人
即受處分人  甲○○
上列受處分人因違反道路交通管理處罰條例案件，對於交通部公
路總局臺中區監理所彰化監理站於民國99年7 月19日所為之處分
（原處分案號：彰監四字第裁64-I00000000號），聲明異議，本
院裁定如下：
    主    文
原處分關於吊扣駕駛執照拾貳個月部分撤銷。
甲○○汽車駕駛人，無駕駛執照駕駛自用一般小客車，經測定酒
精濃度超過規定標準，不得考領小型車普通駕駛執照壹年。
    理    由
一、原處分意旨略以：異議人即受處分人甲○○於民國99年7 月
    16日上午0 時15分，駕駛車牌號碼T5-3887 號自用一般小客
    車，行經彰化縣伸港鄉○○○路38號前，有「酒後駕車經檢
    測呼氣酒精濃度為每公升0.40毫克」之違規行為，為警掣單
    舉發，並經原處分機關裁處受處分人罰鍰新臺幣（下同）1
    萬9500元，吊扣機車駕駛執照12個月，並施以道安講習之處
    分，而受處分人之汽車駕駛執照業於93年8 月19日為原處分
    機關逕行註銷，其目前僅領有普通重型機器腳踏車（即普通
    重型機車）駕駛執照，上揭所為之處分，於法並無不合等語
    。
二、聲明異議意旨略以：受處分人對於上述時間，駕駛前開車輛
    行經彰化縣伸港鄉○○○路38號前，有「酒後駕車經檢測呼
    氣酒精濃度為每公升0.40毫克」之違規事實，並不爭執，然
    表示伊係駕駛小型車，卻須被吊扣機車駕照，感到不服，爰
    依法聲明異議等語。
三、按汽車駕駛人飲用酒類或其他類似物後，其吐氣所含酒精濃
    度超過每公升0.25毫克或血液中酒精濃度超過百分之0.05以
    上者，不得駕車；汽車駕駛人，有第35條第1 項規定之酒後
    駕車情形，應接受道路交通安全講習；汽車駕駛人，駕駛汽
    車經測試檢定酒精濃度超過規定標準，處1 萬5 千元以上6
    萬元以下罰鍰，並當場移置保管該汽車及「吊扣」其駕駛執
    照1 年，道路交通安全規則第114 條第2 款、道路交通管理
    處罰條例第24條第1 項第2 款、第35條第1 項第1 款分別定
    有明文。
四、經查：
  (一)受處分人駕駛車牌號碼T5-3887 號自用一般小客車，於99年
    7 月16日上午0 時15分，行經彰化縣伸港鄉○○○路38號前
    ，有「酒後駕車經檢測呼氣酒精濃度為每公升0.40毫克」之
    違規行為，為警掣單舉發，並經原處分機關依道路交通管理
    處罰條例第35條第1 項第1 款、第24條第1 項第2 款之規定
    ，於99 年7月19日以彰監四字第裁64-I00000000號裁決書裁
    處罰鍰1萬9500 元，吊扣機車駕駛執照12個月，並施以道安
    講習，有彰化縣警察局彰警交字第I00000000 號舉發違反道
    路交通管理事件通知單、前開違反道路交通管理事件裁決書
    各1 紙在卷可稽，且為受處分人所不爭執，是其前開違規之
    事實足堪認定。
  (二)按道路交通管理處罰條例第68條除將現行有效條文列為第1
    項外，並增列第2 項：「領有汽車駕駛執照之汽車駕駛人，
    除駕駛聯結車、大客車、大貨車外之非其駕駛執照種類之車
    輛，違反本條例及道路交通安全規則之規定，應受吊扣駕駛
    執照情形時，無因而肇事致人受傷或重傷者，記違規點數五
    點。但一年內違規點數共達六點以上或再次應受吊扣駕駛執
    照情形者，併依原違反本條例應受吊扣駕駛執照處分規定，
    吊扣其駕駛執照。」規定，同時於99年5 月5 日經總統府以
    總統華總一義字第09900107731 號予以公布，惟依同法第93
    條「本條例施行日期，由行政院以命令定之」之規定，該修
    正之條文尚未生效，本件處罰仍應依99年5 月5 日修正前即
    現行有效條文之第68條為認定，先予敘明。
  (三)次按道路交通管理處罰條例第68條之現行有效條文業於94年
    12月14日修正，並自95年3 月1 日施行，修正前之道路交通
    管理處罰條例第68條規定：汽車駕駛人，因違反本條例及道
    路交通安全規則之規定，受「吊扣或」吊銷駕駛執照處分時
    ，「吊扣或」吊銷其持有各級車類之駕駛執照。而修正後之
    道路交通管理處罰條例第68條規定：汽車駕駛人，因違反本
    條例及道路交通安全規則之規定，受吊銷駕駛執照處分時，
    吊銷其持有各級車類之駕駛執照。查該條文修正前，其原提
    案修正條文為：汽、機車駕駛人，因違反本條例及道路交通
    安全規則之規定，受「吊扣或吊銷」駕駛執照處分時，「吊
    扣或吊銷」其違法或違規當時所駕駛車輛之駕駛執照，立法
    理由略以：原條文將違法或違規駕駛人所持有各級車類之駕
    駛執照一併吊扣或吊銷，失之過酷，影響人民工作及生活甚
    鉅，爰修正之等語，是以其立法意旨在於違規行為對道路交
    通秩序之維持及道路交通安全已生較大之影響，故規定吊扣
    或吊銷其持有各級車類之駕駛執照，以限制其繼續駕車行駛
    道路之權利，其係屬駕駛行為之限制，並不因所持駕駛執照
    種類不同而有所差異。然最後通過之修正條文，則係將道路
    交通管理處罰條例第68條原有條文中之「吊扣或」三字刪除
    各情，有立法院交通委員會94年10月5 日臺立交字第094240
    0153號函附道路交通管理處罰條例第68條審查報告可參（參
    立法院公報第94卷第70期第135 頁至第138 頁）。是參照上
    開立法理由及立法經過，依修正後之條文（即目前現行有效
    條文），按上開規定受「吊銷駕照」處分者，仍維持吊銷其
    持有各級車類駕駛執照之處分，至於受「吊扣駕照」處分者
    ，則僅「吊扣」其違法或違規當時所駕駛車輛之駕駛執照，
    不再吊扣其持有各級車類之駕駛執照（臺灣高等法院臺中分
    院96年度交抗字第136 號、第648 號、第788 號裁定意旨參
    照）。
  (四)查本件異議人違規行為發生於99年7 月16日，自應依目前現
    行有效之道路交通管理處罰條例第68條裁處，且該道路交通
    管理處罰條例第68條之規定，既將「吊扣」等字刪除，是依
    前開說明，駕駛人受吊扣駕駛執照處分時，不再吊扣其持有
    各級車類之駕駛執照，故原處分機關於作成吊扣駕駛執照處
    分時，應就行為人所應吊扣之駕駛執照種類予以限定，始符
    合依法行政原則。而異議人為本件違規時係駕駛自用一般小
    客車，並非騎機普通重型機車一節，有原處分機關對違反道
    路交通管理事件不服裁決聲明異議案件移送書、上開舉發違
    反道路交通管理事件通知單在卷可稽，又受處分人之汽車駕
    駛執照業於93年8 月19日為原處分機關逕行註銷，係屬無照
    駕駛，亦有汽車駕照基本資料1 紙附卷可參，且其現存有效
    之普通重型機車駕駛執照，依法並無駕駛自用一般小客車之
    權限，原處分機關認定應依道路交通管理處罰條例第35條第
    1 項第1 款裁處受處分人吊扣普通重機車駕駛執照12個月之
    裁罰，與現行道路交通管理處罰條例第68條規定不合，自不
    得吊扣其現存有效之普通重機車駕駛執照。
  (五)再按道路交通管理處罰條例第67條第6 項明文規定：「汽車
    駕駛人違反本條例規定，應受吊扣駕駛執照處分，於汽車駕
    駛人係無駕駛執照駕車者，在所規定最長吊扣期間內，不得
    考領駕駛執照。」是本條例就無駕駛執照者應受吊扣駕駛執
    照處分之情形，已設有處理方式，自不得因違規人並無駕駛
    執照即任意吊扣其他種類車輛之駕照（臺灣高等法院臺中分
    院96年度交抗字第1081號裁定意旨參照）。由此可知本條例
    第35條規定所需吊扣之駕照，應係指汽車駕駛人因酒精濃度
    超過規定標準值遭查獲時所駕駛車輛應執有之適當駕照，自
    不得將遭查獲人所執有非當時所駕駛之他種車輛駕照予以吊
    扣。本件受處分人依法所受之處分既應為限制其駕駛普通小
    客車之權利，亦即應吊扣其小型車普通駕駛執照為是，然受
    處分人原考取之小型車普通駕駛執照業經逕行註銷，應屬無
    照駕駛，已如前述，本件自無從逕為吊扣其小型車普通駕駛
    執照，僅得依道路交通管理處罰條例第67條第6 項之規定，
    不得考領小型車普通駕駛執照1 年。原處分機關未審酌及此
    ，逕為裁罰，即難認為允當。
五、綜上所述，本件受處分人之異議為有理由，爰撤銷原處分關
    於「吊扣駕駛執照12個月」部分，並就撤銷部分改諭知如主
    文第2 項所示之處罰。至於原處分機關另裁處異議人罰鍰1
    萬9500元及施以道安講習部分，聲明異議意旨並未指摘及此
    ，本院即無由併予審酌，附此指明。
六、至於受處分人之小型車普通駕駛執照既經吊銷，而在僅領有
    普通重型機車駕駛執照之情況下，仍於上開時、地駕駛普通
    小客車上路，該駕駛行為係屬無照駕駛，此亦為受處分人所
    不爭執，該部分違規行為，宜由主管機關另為適法處理，併
    此敘明。
七、據上論斷，應依道路交通管理處罰條例第87條第2 項，道路
    交通案件處理辦法第20條前段，裁定如主文。
中    華    民    國    99    年    7     月    30    日
                  交通法庭法  官  李淑惠
以上正本證明與原本無異。
如不服本裁定，應於裁定送達後5日內，向本院提出抗告狀(須附
繕本)。
中    華    民    國    99    年    7     月    30    日
                          書記官  張清秀

司法院資訊處製作；財團法人民間司法改革基金會備份。
